【裁判字號】    98,交聲,4073
【裁判日期】    981229
【裁判案由】    違反道路交通管理處罰條例聲明異議
【裁判全文】
臺灣臺北地方法院交通事件裁定        98年度交聲字第4073號
原處分機關  臺北市交通事件裁決所
異  議  人
即受處分人  甲○○
上列受處分人因違反道路交通管理處罰條例案件，對於臺北市交
通事件裁決所於民國98年10月13日所為之處分（原處分案號：北
市裁申字第裁22-AF0000000號），聲明異議，本院裁定如下：
    主  文
原處分撤銷。
甲○○汽車駕駛人，行車速度，超過規定之最高時速未滿二十公
里，處罰鍰新臺幣壹仟貳佰元，並記違規點數壹點。
    理  由
一、原處分意旨略以：異議人即受處分人甲○○所有之車牌號碼
    LCK-352 號重機車，於民國98年8 月5 日18時2 分許，在臺
    北市○○○道北往南出口處，經臺北市政府警察局文山第二
    分局（下稱原舉發機關）依固定式雷達測速器測照後逕行舉
    發有：限速50公里，經測速時速67公里，超速17公里，有「
    行車速度，超過規定之最高時速（未滿20公里）」之違規，
    經原處分機關調查之結果，仍認異議人車輛有前開違規行為
    ，遂依道路交通管理處罰條例第40條之規定，處罰鍰新臺幣
    （下同）1,200 元（且因係逕行舉發案件以汽車所有人為受
    處分人，故不另對汽車駕駛人記違規點數）等語。
二、異議意旨略以：員警沒有科學根據即認定舉發照片中前方機
    車已超過測速範圍及後方機車未進入測速範圍，可能是該兩
    機車違規，而誤判異議人騎乘機車超速，為此請求撤銷原處
    分云云。
三、按汽車駕駛人，行車速度，超過規定之最高時速，或低於規
    定之最低時速，除有第43條第1 項第2 款情形（即行車速度
    ，超過規定之最高時速60公里以上）外，處新臺幣1,200 元
    以上2,400 元以下罰鍰，並記違規點數一點，道路交通管理
    處罰條例第40條、第63條第1 項第1 款分別定有明文。
四、經查，異議人騎乘其所有之上開重機車，於上開時間，行經
    上開地點，以時速67公里（超速17公里）之速度行駛，經原
    舉發機關使用固定桿式雷達測速儀測得異議人車輛超速行駛
    並啟動拍照存證後，填製舉發違反道路交通管理事件通知單
    逕行舉發等情，異議人業已具狀自承當日騎車行經該處之事
    實，並有前揭舉發通知單、違規照片正本、原舉發機關98年
    9 月24日北市警文二分交字第09833180700 號函及車籍查詢
    資料等件在卷可稽，而就異議人質疑員警判斷係該車違規之
    問題：本件舉發所用之雷達測速儀，已有原舉發機關函覆
    本院之經濟部標準檢驗局97年7 月22日雷達測速儀檢定合格
    證書影本存卷為憑，檢定日期為98年7 月21日，有效期限至
    99年7 月31日，本案舉發時間（98年8 月5 日）確在該儀器
    檢定有效期內無疑；上開原舉發機關函文說明：本件照相
    設備是「微電腦雷達波型自動採證單功能相機」，每次採證
    一張，以斜角45度發射，最遠可達50公尺，可採證四線車道
    ，相機光圈速度為千分之一秒，以斜角依序掃瞄，經由採證
    相片比對LCK-352 號重機車正在掃瞄區內，其前方行駛重機
    車已超過測速範圍、後方行駛重機車則尚未駛入測速範圍等
    旨，經本院再度函問，原舉發機關即明確答稱：查採證照片
    上方SPEED 處可判別是否其他車輛進入雷達測速範圍內，（
    本件）該張照片顯示為SPEED067km/h，即表示另一輛735-CU
    Y 號重機車尚未進入雷達測速範圍內，掃瞄區如有兩部以上
    車輛則會顯示SPEEDILL畫面，且以原廠檢附之「去向車左判
    斷表」（即適用於固定桿裝設在道路左側之時使用），將判
    斷表放在相片上面，判斷表左右下方有斜線A 和B ，先分別
    對準相片左右下角，同時，相片之底線需與判斷表之橫線（
    虛線）平行，相片上顯示速度之被測車輛後半部會在判斷表
    斜線區域內顯示出來，且以上開方式在本件舉發照片原件上
    描繪掃瞄區域，異議人之機車清楚落在掃瞄區域內，前方機
    車與後方機車均明顯未進入掃瞄區域內，此有該分局98年12
    月16日北市警文二分交字第09832491300 號函暨所附之實際
    描繪掃瞄區域之本件舉發照片原件、去向車左判斷表、雷達
    測速照相設備教育訓練講義等件在卷可稽，經核與首揭函文
    說明之結論相符，且檢視照片確實僅呈現SPEED067km/h而非
    SPEEDILL，其依去向車左判斷表描繪之掃瞄區域，完全符合
    該判斷表之文字說明及圖示說明（僅異議人之頭部與左肩超
    出範圍），另兩車距離掃瞄區域均相去甚遠而不致於有任何
    混淆或誤認之處，則異議人徒以員警主觀認定其機車超速云
    云，顯然與該分局檢附之各該科學事證不符，其辯解自不足
    採，其提出本件異議，顯然無理由。至於其申訴稱是要趕學
    校六點關門，也許騎了快一點，罰重款不近人情云云，雖趕
    赴學校載送小孩因而違規尚屬事出有因，但非足以免責或輕
    罰之法定事由，且超速違規容易肇事致己或人傷乃眾所周知
    之事，如因此未能及時趕赴學校更屬憾事，身為人母，豈可
    不慎？猶持以置辯，實非可採。
五、末按交通法庭認為聲明異議有理由或聲明異議雖無理由而原
    處分不當或違法者，應以裁定將原處分經聲明異議部分撤銷
    ，並自為裁定，道路交通案件處理辦法第20條前段定有明文
    。查本件原處分機關以異議人確有上開違規事實為由，引用
    道路交通管理處罰條例第40條、道路交通管理事件統一裁罰
    基準表等規定，裁處異議人機車該項違規最低額之罰鍰1,20
    0 元，雖非無見，惟本件既已查明異議人係車主，同時乃違
    規當時騎乘該車之汽車駕駛人，自無不依上開條例第63條第
    1 項第1 款規定並記違規點數1 點之理，然本件原處分機關
    之裁決書上漏未於處罰主文欄內並記異議人違規點數1 點，
    自難認為允當，從而，本件異議人之異議雖無理由，惟原處
    分機關就上開裁決書之處分既有前述漏未記點之違誤，自應
    由本院將原處分撤銷，另諭知如主文所示之裁罰。
六、據上論斷，依道路交通案件處理辦法第20條前段，道路交通
    管理處罰條例第40條、第63條第1 項第1 款，裁定如主文。
中    華    民    國    98    年    12    月    29    日
                  交通法庭    法  官  吳勇毅
上正本證明與原本無異。
如不服本裁定，應於送達後5 日內，向本院提出抗告狀。
                              書記官  游秀珠
中    華    民    國    98    年    12    月    30    日

司法院資訊處製作；財團法人民間司法改革基金會備份。
